臺灣彰化地方法院刑事判決　　　　　　　 96年度易字第557號
公　訴　人　臺灣彰化地方法院檢察署檢察官
被　　　告　乙○○
　　　　　　　　　　號
上列被告因詐欺案件，經檢察官提起公訴（96年度偵字第1325號
），本院合議庭裁定由受命法官獨任進行簡式審判程序，判決如
下：
    主  文
乙○○幫助意圖為自己不法之所有，以詐術使人將本人之物交付
，處有期徒刑貳月，如易科罰金，以新臺幣壹仟元折算壹日。
    事  實
一、乙○○於民國95年7月間某日，見刊登收購帳戶之廣告，雖
    可預見金融帳戶係個人理財之重要工具，關係個人財產、信
    用之表徵，一般人利用他人名義之金融帳戶，常與詐欺取財
    之犯罪密切相關，且取得他人存摺之目的，在於收取贓款及
    掩飾犯行不易遭人追查，又對於提供帳戶之行為本身，雖無
    引發他人萌生犯罪之確信，但仍不顧他人所可能遭受之危險
    ，竟因缺錢花用，基於縱若有人持以犯詐欺取財罪亦不違反
    其本意之幫助犯意，於撥打前揭廣告所載聯絡電話後，與真
    實姓名不詳自稱「王先生」之成年男子約在其位於彰化縣溪
    湖鎮○○里○○鄰○○路279號之住處，隨即將其所有之中華
    郵政湖西郵局帳戶（局號：0000000號、帳號：0000000號）
    之存摺、提款卡、印章等物，以新臺幣（下同）5,000元之
    價格，販賣予「王先生」，並告知密碼。「王先生」所屬之
    詐騙集團成員取得上開帳戶後，即基於意圖為自己不法所有
    之犯意，於95年8月14日撥打電話予甲○○佯稱可以辦理貸
    款，惟須先繳交代書費用云云，致甲○○陷於錯誤，而於同
    日分別匯款6,000元、9,300元進入乙○○之上揭帳戶，旋遭
    詐騙集團成員提領一空。嗣甲○○發覺受騙後報警處理，而
    循線查悉上情。
二、案經甲○○訴由彰化縣警察局溪湖分局報告臺灣彰化地方法
    院檢察署檢察官偵查起訴。
    理  由
一、本案被告乙○○所犯係死刑、無期徒刑、最輕本刑為3年以
    上有期徒刑以外之罪，其於準備程序就前揭被訴事實為有罪
    之陳述，經受命法官告知簡式審判程序之旨，並聽取被告與
    公訴人之意見後，本院認無不得或不宜改依簡式審判程序進
    行之處，爰依刑事訴訟法第273條之1第1項、第284條之1，
    裁定本案由受命法官獨任進行簡式審判程序。
二、訊據被告乙○○對於上開事實坦承不諱，核與證人即告訴人
    甲○○指證情節相符，復有被告上開郵局帳戶之客戶基本資
    料、歷史交易清單各1份在卷可稽，足認被告前揭任意性自
    白與事實相符，堪以憑信。按刑法上之故意，可分為直接故
    意與不確定故意（間接故意），所謂「不確定故意」，係指
    行為人對於構成犯罪之事實，預見其發生而其發生並不違背
    其本意者，刑法第13條第2項定有明文。衡諸金融帳戶為個
    人理財之工具，申請開設金融帳戶並無任何特殊之限制，一
    般民眾皆可以存入最低開戶金額之方式自由申請開戶，並得
    同時在不同金融機構申請多數存款帳戶使用，此乃眾所週知
    之事實，如他人無正當理由不以自己名義申請開戶，反向不
    特定人蒐集、收購或借用他人之金融機構帳戶使用，衡情應
    可預見該蒐集、收購或借用帳戶之人目的顯可能在供不法詐
    騙集團成員用以詐使他人將款項匯入後再加以提領，以逃避
    警方之追捕，此為詐欺集團慣用之手法並常見諸於報章媒體
    ，被告與收集帳戶之人並不相識，竟仍依廣告將其所有之金
    融機構帳戶存摺、提款卡交予真實姓名不詳之成年男子，依
    卷內事證，雖無證據證明被告知悉該成年男子或其他詐騙份
    子如何犯罪，惟其既得預見將帳戶交予該來路不明之人，顯
    有可能遭該詐騙份子用以詐騙他人匯入款項後提領之用，仍
    執意為之，嗣其帳戶果遭該詐騙份子用以詐欺取財之用，顯
    然不違反其本意，被告自有幫助詐欺取財之不確定故意甚明
    。綜上，本件事證明確，被告犯行洵堪認定，應依法論科。
三、按刑法上之幫助犯，係對於犯罪與正犯有共同之認識，而以
    幫助之意思，對於正犯資以助力，而未參與實施犯罪之行為
    者而言（最高法院75年度臺上字第1509號、88年度臺上字第
    1270號判決意旨可資參照）。是以，如未參與實施犯罪構成
    要件之行為，且係出於幫助之意思提供助力，即屬幫助犯，
    而非共同正犯。查本件真實姓名年籍不詳自稱「王先生」之
    成年男子及其所屬之詐騙集團成員基於意圖為自己不法所有
    之犯意，以前揭方式為詐術，使告訴人甲○○陷於錯誤，將
    本人之財物交付，該成年男子及其所屬之詐欺集團成員所為
    ，自係犯刑法第339條第1項之詐欺取財罪。被告基於幫助詐
    欺取財之不確定故意，提供前揭存摺、印章、提款卡及密碼
    ，供前揭成年人等作為犯詐欺取財之用，及該等成年人確有
    向告訴人甲○○詐欺取財得逞乙節，業如前述，核被告乙○
    ○所為，係犯刑法第30條第1項、刑法第339條第1項之幫助
    詐欺取財罪。被告幫助上開成年人等犯詐欺取財罪，係屬從
    犯，並依刑法30條第2項之規定，減輕其刑。爰審酌被告所
    為助長詐欺集團之猖獗，影響社會交易安全，增加被害人追
    償及警察機關偵查犯罪之困難，惟犯後坦承犯行，態度良好
    ，且其提供帳戶獲利5,000元，被害人所匯入之款項金額非
    鉅，暨其表達與被害人和解之意願，深有悔悟之心，兼衡其
    素行良好、犯罪之動機、目的、手段、智識程度及生活狀況
    等一切情狀，量處如主文所示之刑，並依刑法第41條第1項
    前段諭知易科罰金之折算標準，以示懲儆。
據上論斷，應依刑事訴訟法第273條之1第1項、第299條第1項前
段，刑法第30條第1項前段、第2項、第339條第1項、第41條第1
項前段，刑法施行法第1條之1，判決如主文。
中　　華　　民　　國　　96　　年　　5　　月　 　31　　日
                  刑事第二庭         法  官    尚安雅
以上正本證明與原本無異。
如不服本判決，應於判決送達後十日內向本院提出上訴狀 (須附
繕本 )。
告訴人或被害人對於判決如有不服具備理由請求檢察官上訴者，
其上訴期間之計算係以檢察官收受判決正本之日期為準。
中　　華　　民　　國　　96　　年　　6 　　月　　 4　　日
                                      書記官   陳佳宏
附錄本案論罪科刑法條全文：
中華民國刑法第339條
（普通詐欺罪）
意圖為自己或第三人不法之所有，以詐術使人將本人或第三人之
物交付者，處5 年以下有期徒刑、拘役或科或併科1 千元以下罰
金。
以前項方法得財產上不法之利益或使第三人得之者，亦同。
前二項之未遂犯罰之。
